【裁判字號】    88,勞訴,40
【裁判日期】    890302
【裁判案由】    給付退休金
【裁判全文】
臺灣臺中地方法院民事判決  八十八年度勞訴字第四○號
    原      告  甲○○
    訴訟代理人  鄭聯芳  律師
    被      告  中連汽車貨運
                股份有限公司  設台中市○○區○路七號
    法定代理人  陳志真        .
    訴訟代理人  陳建州        .
右當事人間請求給付退休金事件，本院判決如左：
    主    文
原告之訴及其假執行之聲請均駁回。
訴訟費用由原告負擔。
    事    實
甲、原告方面：
一、聲明：被告應給付原告新台幣（下同）九十一萬四千五百二十元，及自民國八十
    七年一月二日日起，至清償日止，按週年利率百分之五計算之利息；願供擔保，
    請准宣告假執行。
二、陳述：
（一）原告自五十九年十一月二十六日起，至八十七年一月一日止，在被告連續任職
      二十七年一個月，並於八十七年一月一日獲准退休。
（二）退休時，被告卻將原告之年資基數，按勞動基準法施行前後，分開計算，且未
      將久任獎金列入平均工資，故僅支付原告退休金一百四十二萬七千一百二十元
      。
（三）如將久任獎金算入平均工資，平均工資為五萬五零八十八元，並將原告之年資
      併計，退休基數為四十二、五，則原告所應得之退休金為二百三十四萬一千二
      百四十元。
（四）爰依法訴請被告給付應支付之退休金差額九十一萬四千五百二十元，及自原告
      退休日翌日（即八十七年一月二日）起之法定遲延利息。
三、對被告抗辯所為之陳述：
（一）勞動基準法應有溯及既往之效力，故原告之原資應予併計，不應割裂計算。
（二）久任獎金亦屬經常性給與，應算入平均工資之內。
四、證據：提出薪資明細表六紙，給付通知書、銀行帳簿、久任獎金明細表各一紙，
    薪俸袋三紙，函二紙為證。
乙、被告方面：
一、聲明：如主文所示；如受不利益判決，願供擔保，請准宣告免為假執行。
二、陳述：
（一）勞動基準法並無溯及既往之效力，故原告之退休金在七十三年七月三十一日前
      （即勞動基準法施行前），係依被告自訂之員工退休及撫卹辦法計算。支給退
      休金四萬五千九百元；勞動基準法施行後，始依該法之規定計算，支給退休金
      八十三萬八千三百九十六元，共計一百四十二萬七千一百二十元。
（二）久任獎金係屬獎勵性質之給與，非屬經常性給與，況依勞動基準法施行細則第
      十條規定，久任獎金亦非屬該法第二條第三款所稱之「工資」。故久任獎金不
      應算入平均工資，計算退休金。
（三）綜上，被告既已依規定，支付原告退休金一百四十二萬七千一百二十元，本件
      原告之請求，即屬無理由。
三、證據：提出員工退休及撫卹辦法、確定證明、具領明細表各一紙，及民事判決二
    紙為證。
    理    由
一、原告主張：其於八十七年一月一日退休時，被告將原告之年資基數，按勞動基準
    法施行前後，分開計算，且未將久任獎金列入平均工資，而僅支付原告退休金一
    百四十二萬七千一百二十元。如將久任獎金算入平均工資，其平均工資為五萬五
    零八十八元，並將年資併計，退休基數為四十二、五，則其所應得之退休金為二
    百三十四萬一千二百四十元。爰依法訴請被告給付上開退休金差額九十一萬四千
    五百二十元，及自原告退休日翌日（即八十七年一月二日）起之法定遲延利息。
    被告則以：勞動基準法並無溯及既往之效力，故原告之退休金在七十三年七月三
    十一日前（即勞動基準法施行前），係依被告自訂之員工退休及撫卹辦法計算，
    支給退休金四萬五千九百元；勞動基準法施行後，始依該法之規定計算，支給退
    休金八十三萬八千三百九十六元，共計一百四十二萬七千一百二十元。又久任獎
    金係屬獎勵性質之給與，非屬經常性給與，況依勞動基準法施行細則第十條規定
    ，久任獎金亦非屬該法第二條第三款所稱之「工資」。故久任獎金不應算入平均
    工資，計算退休金等情置辯。
二、原告主張：被告將其年資依勞動基準法施行前後，分別計算退休基數，且未將久
    任獎金算入平均工資計算退休金，因此被告僅支付其退休金一百四十二萬七千一
    百二十元之事實，業據其提出資明細表六紙，給付通知書、銀行帳簿、久任獎金
    明細表各一紙，薪俸袋三紙，函二紙為證，復為被告所自承，此部分自堪信為真
    實。
三、準此，本件之爭點端於：勞動基準法有無溯及既往之效力，即就本件而論，被告
    將原告之退休金，依該法施行前後，分別計算，是否合法，以及久任獎金應否計
    入平均工資，憑以計算退休金二點。茲分述如次：
（一）按法律除有特別規定外，以不溯及既往為原則。是法規之制定施行，為法之安
      定性之考量及保障人民之既得權，就該法規生效或變更前，業已終結之事實或
      法律關係，應無適用之餘地。故除有特別規定以外，法規應無溯及既往之效力
      ，藉以保障人民之信賴利益。又按勞工工作年資自受僱之日起算，適用勞動基
      準法前之工作年資，其資遣費及退休金給與標準，依其當時應適用之法令規定
      計算；當時無法令可資適用者，依各該事業單位自訂之規定或勞雇雙方之協商
      計算之。適用該法後之工作年資，其資遣費及退休金給與標準，依該法第十七
      條及第五十五條規定計算，該法第八十四條之二定有明文。查被告係民營汽車
      運輸機構，非屬台灣省工廠工人退休規則所稱之工廠，業經最高法院七十二年
      度第五次民事庭會議決議著有明文。從而，原告退休金之計算標準自無工廠工
      人退休規則之適用。揆前所述，原告之退休金在勞動基準法施行以前，自應適
      用各該事業單位即被告自訂之退休規定計算，在勞動基準法施行後，則應適用
      該法五十五條規定計算。由是以觀，被告將原告之退休金，依該法施行前後，
      分別計算，於法尚無不合。
（二）次按久任獎金依勞動基準法施行細則第十條第二款規定，並非為勞動基準法第
      二條第三款所稱之其他任何名義之經常性給與，即久任獎金應非屬工資之範疇
      。故被告於計算原告退休金時，未將久任獎金計入平均工資計算，於法亦無違
      誤。
四、綜上所述，被告所辯，均於法有據。從而，原告請求被告給付退休金九十一萬四
    千五百二十元，及自八十七年一月二日日起，至清償日止，按週年利率百分之五
    計算之利息，即為無理由，應予駁回。又原告之訴既經駁回，其假執行之聲請，
    自應併予駁回。
據上論結，本件原告之訴為無理由，依民事訴訟法第七十八條，判決如主文。
中      華      民      國    八十九    年      三      月      二      日
                                      臺灣臺中地方法院民事第三庭
~B法      官  唐敏寶
右為正本係照原本作成
如不服本判決，應於判決送達後二十日內，向本院提出上訴狀。
中      華      民      國    八十九    年      三      月      二      日
~B法院書記官


司法院資訊處製作；財團法人民間司法改革基金會備份。
